臺灣板橋地方法院刑事判決　　　　　　　　　　　　　九十一年度訴字第二九八號
　　公　訴　人　臺灣板橋地方法院檢察署檢察官
　　被　　　告　丙○○
右列被告因詐欺案件，經檢察官提起公訴（九十年度偵字第一七二三八號）及併案移
請審理（九十年度偵字第四五六八號），本院判決如左：
    主  文
丙○○共同連續意圖為自己不法之所有，以詐術使人將本人之物交付，處有期徒刑貳
年。
    事  實
一、丙○○明知所經營之駿霖企業股份有限公司營運困難，已陷於周轉不靈不能支付
    之情形，竟與其妻李美蓮（另案由檢察官偵查中）基於相互間共同犯意之聯絡，
    並基於概括之犯意，意圖為自己不法之所有，乃先後於民國八十八年三月十日、
    八十九年一月十一日、八十九年十二月十一日在臺北縣新莊市○○路六三巷二四
    號五樓住處，由丙○○假意出面自任會首，招攬己○○、甲○○、丁○○、戊○○、辛○○等人為會員成立如附表Ａ、Ｂ、Ｃ所示之民間互助會，約定每人Ａ、
    Ｃ二會均為新臺幣（下同）二萬元，Ｂ會則為三萬元，採內標方式標會，且於上
    開三互助會會員名單中以「陳素蘭」名義各虛列一會，以供其自己運用，除先詐
    得各會之會首第一期會款外，並授意李美蓮負責於其無瑕在上址主持開標時代為
    主持及通知各會員繳納會款、收款之工作，二人即從第一次開標日起之如附表Ａ
    、Ｂ、Ｃ所示之各開標時間，利用絕大多數會員均未參加每次開標機會，而在空
    白紙上虛偽寫下標金參與競標（並未書寫會員姓名），嗣並於開標時持以向在場
    會員詐稱係某會員以電話通知其代為寄標，而宣布由該寄標之某會員得標，實則
    由丙○○、李美蓮所冒標，並於開標後多次以電話或親赴各活會會員住處詐稱上
    情，致使各活會會員因而陷於錯誤匯入或交付會款多次（各次冒標所詐得金額如
    附表Ａ、Ｂ、Ｃ各會所示），而先後總計詐得二千一百十五萬三千五百元，以供
    己週轉使用。嗣丙○○終因無力還款，始於Ａ會即將到期前之九十年六月九日宣
    布停會，並自承冒標之情。
二、案經會員甲○○、己○○訴由臺灣板橋地方法院檢察署檢察官偵查起訴及會員丁○○、戊○○、辛○○訴由該署檢察官移請併案審理。
    理  由
一、訊據被告丙○○對於右揭事實已自白不諱，核與告訴人甲○○、己○○、丁○○
    、戊○○、辛○○（以蘇家顯名義參加）於偵查或本院及被害人乙○○、蘇豫匯
    （原名庚○○）於本院指訴情節及同案共犯李美蓮於偵查中自白情節相符，並有
    互助會會單三紙、互助會協調通知影本在卷可憑，而被告於各會第一次開標時即
    施用詐術冒標，並自始連續多次，足見被告於招攬上開各互助會之初始即有意圖
    為自己不法之所有之詐欺意圖，其第一期會首應收款項雖非以上開寄標詐術冒標
    取得，顯亦係其虛偽招攬互助會之詐欺所得，從而本件事證明確，被告犯行洵堪
    認定。
二、核被告意圖為自己不法之所有，假意招攬互助會，除先詐得首期款外，並以誆稱
    受人寄標參與競標後偽稱得標方式之詐術，使各會員陷於錯誤而交付會款，所為
    係犯刑法第三百三十九條第一項之意圖為自己不法之所有，以詐術使人將本人之
    物交付罪。被告與其妻李美蓮間有犯意之之聯絡及行為之分擔，均為共同正犯。
    其先後多次詐欺犯行，時間緊接、犯罪構成要件相同，顯均係基於概括犯意而為
    之，均應論以連續犯一罪，並依法加重其刑。至公訴意旨以被告於開標時除填寫
    競標金額外，並於標單上偽填被冒標人之姓名後，並加以行使偽稱得標，因認被
    告另涉有刑法第二百十六條、第二百二十條第一項、第二百十條之行使偽造準私
    文書罪嫌云云，惟查被告已辯稱其於開標時，僅於標單上填寫金額，並未偽填被
    冒標人之姓名，而僅於開標後向在場會員誆稱其係受某會員寄標，而虛偽宣布係
    該會員得標等情，偵查中筆錄記載其曾自白於標單上偽填被冒標人之姓名，並不
    實在，應係檢察官誤會其意等語，經查被告於偵查中固曾自白其冒標手法曾於標
    單上偽造被冒標人之姓名署押等語，但此已為被告於本院審理時所否認，而遍查
    全卷，除被告上開偵查中自白外，並無其他積極事證足以佐證被告上開自白屬實
    ，而曾到場參與競標之會員即被害人庚○○已到庭證稱「被告開標時會寫有人寄
    標，但結果每次得標者都是那些寄標的人得標，我寫標金時都有寫我名字，但被
    告開標時就會說得標標單是某位會員寄標得標，我有看過一次寄標的標單只有寫
    金額，但沒有寫名字，我們是信任被告才相信他所說是某人寄標得標」等語，核
    與被害人乙○○供證情節相符（見本院九十一年三月十八日訊問筆錄），足認被
    告辯稱其並未於標單上偽造被冒標人姓名署押等情，應堪採信，從而此部分起訴
    事實尚屬不能證明，惟公訴人既認此部分事實與前開已起訴有罪之詐欺犯行，有
    牽連犯之裁判上一罪關係，爰不另為無罪之諭知。茲審酌被告於招攬互助會之始
    即起意詐欺，惡性非輕，犯罪之動機、目的、手段、所得利益非小、所生危害、
    及犯罪後態度雖尚佳，並已與部分之會員達成分期給付賠償之和解，但現仍未與
    告訴人等達成和解等一切情狀，量處如主文所示之刑，以資懲儆。
據上論斷，應依刑事訴訟法第二百九十九條第一項前段，刑法第二十八條、第五十六
條、第三百三十九條第一項，罰金罰鍰提高標準條例第一條前段，判決如主文。
本案經檢察官賴惠慈到庭執行職務。
中      華      民      國      九十一      年      四      月    十五  日
                              臺灣板橋地方法院刑事第六庭
                                      法  官  朱 耀 平
右正本證明與原本無異
如不服本判決應於送達後十日內向本院提出上訴狀
                                      書記官  黃 炎 煌
中      華      民      國      九十一      年      四      月    十六  日
附錄本案論罪科刑法條全文：
刑法第三百三十九條第一項：意圖為自己或第三人不法之所有，以詐術使人將本人或
                          第三人之物交付者，處五年以下有期徒刑、拘役或科或
                          併科一千元以下罰金。
